【裁判字號】    96,易,2409
【裁判日期】    970130
【裁判案由】    詐欺
【裁判全文】
臺灣士林地方法院刑事判決              96年度易字第2409號
公  訴  人  臺灣士林地方法院檢察署檢察官
被      告  甲○○
上列被告因詐欺案件，經檢察官提起公訴（96年度偵字第8895、
9970號），被告為有罪之陳述，本院合議庭裁定改行簡式審判程
序，並判決如下：
    主  文
甲○○幫助犯詐欺取財罪，處有期徒刑伍月，如易科罰金以新臺
幣壹仟元折算壹日。
    事  實
一、甲○○明知申請帳戶使用係輕而易舉之事，一般人無故取得
    他人金融帳戶使用之行徑常與財產犯罪密切相關，可預見該
    等不自行申辦帳戶使用，反而收取他人存摺使用之人，可能
    係遂行不法所有意圖用以詐騙他人，仍基於幫助他人詐欺財
    物之犯意，於民國96年5 月2 日某時，在臺北市○○區○○
    路92號前，以新臺幣（下同）6,000 元之代價，將其所開設
    之聯邦商業銀行北投分行（下稱聯邦銀行）帳號0000000000
    00號帳戶、臺北富邦銀行北投銀行（下稱臺北富邦銀行）帳
    號000000000000號帳戶之存摺、提款卡、密碼及印鑑，交付
    予不詳年籍、姓名，綽號「小李」之詐欺集團成員，供該詐
    欺集團作為掩飾及藏匿詐欺所得之用。嗣該詐欺集團某成員
    ，先於96年5 月4 日上午10時許，在不詳地點撥打電話予乙○○，佯稱為警官，以其銀行帳戶遭冒用為由，要求乙○○
    匯款，待結案後再行返還，致乙○○陷於錯誤，於96年5 月
    4 日某時，匯款167 萬2,000 元至甲○○前開聯邦銀行帳戶
    內，又於96年5 月10日上午9 時30分許，在不詳地點撥打電
    話予丙○○，佯稱為臺灣臺北地方法院檢察署書記官，以其
    車子違規稅款未繳及有人以其名義向銀行貸款500 多萬元為
    由，要求丙○○匯款至公家專用帳戶，否則存款會被凍結云
    云，至丙○○陷於錯誤，分別於96年5 月10 日 中午12時30
    分、下午1 時30分，匯款27萬3,000 元、9 萬3,000 元至甲○○前開臺北富邦銀行帳戶內，上開款項於入帳後隨即遭林
    曼琳及同集團不明成員提領一空，嗣因乙○○、丙○○發覺
    有異報警處理，始循線查悉上情。
二、案經臺北市政府警察局北投分局報請臺灣士林地方法院檢察
    署檢察官偵查起訴。
    理  由
一、前揭犯罪事實，業據被告甲○○於本院準備程序及審理時供
    認不諱（見本院97年1 月4 日本院準備程序筆錄及審判筆錄
    ），核與被害人乙○○、丙○○於警詢時指述情節相符（見
    第8895號偵查卷第6 頁、第9970號偵查卷第6 至7 頁），復
    有聯邦銀行96年5 月15日（96）聯北投字第0009號、96年8
    月21日（96）聯北投字第0021號函、臺北富邦銀行96年5 月
    28日北富銀金服投字第9660522111號函及開戶資料各一份在
    卷可資佐證，足徵被告自白與事實相符。本件事證明確，被
    告犯行堪以認定。
二、按刑法上之幫助犯，係對於犯罪與正犯有共同之認識，而以
    幫助之意思，對於正犯資以助力，而未參與實施犯罪之行為
    者而言（最高法院75年度臺上字第1509號、88年度臺上字第
    1270號判例參照）。是如未參與實施犯罪構成要件之行為，
    且係出於幫助之意思提供助力，即屬幫助犯，而非共同正犯
    。本件被告基於幫助之犯意，提供其所有聯邦銀行帳號0000
    00000000號帳戶及臺北富邦銀行帳號000000000000號帳戶之
    存摺、提款卡、密碼及印鑑予不詳年籍、姓名，綽號「小李
    」之詐欺集團成員，再轉交由犯罪集團成員利用被告之幫助
    ，意圖為自己不法所有之犯意，施用詐術，使被害人乙○○
    及丙○○因而陷於錯誤，轉帳匯款至被告之上開帳戶內，是
    被告所為參與詐欺罪構成要件以外之行為，且在無證據證明
    被告係以正犯而非以幫助犯之犯意參與犯罪之情形下，應認
    其所為係幫助犯而非正犯行為。核被告所為，係犯刑法第30
    條第1 項幫助犯刑法第339 條第1 項詐欺取財罪。被告以一
    次提供帳戶之幫助行為，幫助該詐欺集團分別詐騙被害人乙○○及丙○○等人，致其等陷於錯誤，因而交付財物，其中
    被害人雖有數名，惟被告提供帳戶之行為僅有一個，應僅論
    以一個幫助詐欺取財之行為。而被告之行為僅止於幫助，應
    依刑法第30條第2 項之規定，按正犯之刑減輕之。爰審酌被
    告犯罪之動機、生活狀況，交付帳戶等物供他人詐財使用，
    使犯罪偵查困難，被害人追償無門，與犯罪後供認犯行之態
    度等一切情狀，量處如主文所示之刑，並諭知易科罰金之折
    算標準。
據上論斷，應依刑事訴訟法第299 條第1 項前段、第273 條之1
第1 項，刑法第339 條第1 項、第30條第1 項、第2 項、第41條
第1 項前段，刑法施行法第1 條之1 ，判決如主文。
本案經檢察官高俊申到庭執行職務。
中    華    民    國    97    年    1     月    30    日
                  刑事第六庭法  官  周明鴻
以上正本證明與原本無異。
如不服本判決應於判決送達後10日內向本院提出上訴狀，其未敘
述上訴之理由者並得於提起上訴後20日內向本院補提理由書 (均
須按他造當事人之人數附繕本)。
                            書記官  丁梅芬
中    華    民    國    97    年    1     月    30    日
附錄論罪科刑法條：刑法第339條第1項
意圖為自己或第三人不法之所有，以詐術使人將本人或第三人之
物交付者，處 5 年以下有期徒刑、拘役或科或併科 1 千元以下
罰金。
以前項方法得財產上不法之利益或使第三人得之者，亦同。
前二項之未遂犯罰之。


司法院資訊處製作；財團法人民間司法改革基金會備份。
